臺灣澎湖地方法院刑事判決　　　　　　　　94年度易字第25號
　　公　訴　人　臺灣澎湖地方法院檢察署檢察官
　　被　　　告　丙○○
上列被告因妨害名譽案件，經檢察官提起公訴（93年度偵字第
565號），本院判決如下：
    主     文
丙○○散布文字，指摘足以毀損他人名譽之事，處有期徒刑肆月
，如易科罰金，以參佰元折算壹日。
    事     實
一、丙○○係「澎湖日報」負責人兼記者，其知悉中華煤氣聯合
    分裝場（下稱中華分裝場）於民國93年8月12日上午，經澎
    湖縣政府會同行政院勞工委員會南區勞動檢查所、經濟部標
    準檢驗局高雄分局等單位抽檢後之消息後，未經確切查證檢
    驗結果，竟意圖散布於眾，於93年8月13日，以該報記者吳
    清池之名義，撰寫足以毀損中華分裝場負責人甲○○之名譽
    、標題為「抽查澎湖某瓦斯灌裝場斤兩不足-台秤不合格、
    瓦斯偷斤減兩、消保官送行政院消保會判定」一文，內文並
    記載：「本縣昨日抽查中華灌裝場及下游廠商瓦斯行，卻發
    現業者灌裝場內的自動噴裝機及台秤都沒有貼上合格檢驗標
    誌，檢驗局也針對20公斤瓦斯桶抽查，卻發現瓦斯的重量有
    問題，送出去的沒裝滿，收回來卻剩將近3分之1，懷疑業者
    兩頭牟利，將深入追查」、「‧‧‧發現填充機台秤都沒有
    合格檢驗標誌，顯然瓦斯回充鋼瓶每支缺少了6至9公斤不等
    」、「據縣府消保官丁○○表示，昨天配合全省同步實施針
    對瓦斯場及瓦斯行檢查，卻發現瓦斯灌裝台秤沒有貼上合格
    檢驗局標誌，再加上經濟部抽查發現20公斤瓦斯桶在填充時
    斤兩不足。業者雖提出瓦斯漏氣，開關開啟即會跑掉5公斤
    左右等問題，但這種解釋法，顯然較為勉強，他將會將資料
    送至行政院消保會做判定」、「業者表示瓦斯打開會漏，打
    開的一瞬間，會跑掉5公斤左右，是否如此，只有等待行政
    院消保會判定」等語，刊載在該日「澎湖日報」上，再派送
    該報至澎湖縣各大書局、便利商店等地對外販售，而散布文
    字，指摘傳述上開足以毀損中華分裝場負責人甲○○名譽之
    事。
二、案經甲○○訴請臺灣澎湖地方法院檢察署檢察官偵查起訴。
    理      由
一、被告丙○○固坦承有以吳清池名義為上開報導，然矢口否認
    有何加重誹謗犯行，辯稱：伊係於93年8月12日上午接獲縣
    政府乙○○及另一不詳員工之電話，始得知當日縣政府會同
    其他單位前往中華分裝場檢驗之事，縣政府員工告以中華分
    裝場有台秤未貼合格標誌、瓦斯斤兩不足等違規事項，然因
    現場有發生爭執，故伊並未親自到場採訪；伊事後有打電話
    向消保官查詢後續發展，消保官沒說什麼，只說要由行政院
    消保會處理，其既未否認，就是默認，伊基於維護大眾利益
    ，予以報導云云。經查：
（一）被告係「澎湖日報」負責人兼記者，曾於93年8月13日以
      記者吳清池名義撰寫上開標題、內容之文章，並刊載在該
      日「澎湖日報」上，並對外派送；另澎湖縣境內之瓦斯分
      裝場僅「國光液化石油氣分裝場」、「中華煤氣聯合分裝
      場」兩家，被告上開文章所載之「中華灌裝場」，即指中
      華分裝場等事實，為被告及告訴人所不爭執，並有該日之
      澎湖日報附卷可稽。上開事實，堪以認定。
（二）被告辯稱其報導內容係縣政府員工、消保官丁○○等人所
      透露，並非無端捏造，已盡查證義務云云，惟證人即擔任
      縣政府駕駛之乙○○於本院審理時證稱：伊於94年8月12
      日上午曾打2次電話予被告，1次是告知被告縣府相關人員
      在中華分裝場抽檢，現場有起爭執，問被告是否來查看一
      下，但被告始終沒前往，才又在檢查結束後通知被告其等
      即將離去，並未講到瓦斯斤兩不足或台秤未貼合格標誌之
      事等語（本院卷第57-61）；證人即縣政府消保官丁○○
      則於偵查、審理中證稱：僅94年8月12日下午有接到自稱
      記者之人查詢瓦斯場抽檢之事，但伊講的很保留，只隨便
      回應幾句，說要等行政院消保會處理，沒有講過該篇報導
      中所記載內容等語（他字卷第24-25頁，本院卷第61- 62
      頁），可見證人乙○○、丁○○未曾向被告提供中華分裝
      場有台秤不合格、瓦斯斤兩不足之訊息，且消保官既已明
      確表示要等消保會判定，其並無默認之意涵甚明。至被告
      辯解另有不詳之縣政府員工告知中華分裝場有上述違規事
      項云云，惟被告既不知該人士之詳細身份、職稱，何以確
      定係縣政府員工所透露，其提供之資料正確無誤？何以能
      據以為報導之基礎？又被告若確信報導內容真實，何須借
      用他人名義為報導？況且被告報導告訴人經營之中華瓦斯
      場分裝之瓦斯短缺6至9公斤一節，大幅逾越一般分裝誤差
      範圍，對中華分裝場之商譽、告訴人之名譽影響極大，對
      消息來源是否正確，尤應特別慎重，被告憑此無根據之傳
      言逕為報導，自難謂已盡查證義務。又經本院向澎湖縣政
      府、澎湖縣消防局、行政院勞工委員會南區勞動檢查所、
      經濟部標準檢驗局高雄分局等單位查詢結果，上開單位均
      表示：未曾向記者提供該報導所載之消息，亦無記者前來
      查證，而經檢查後，中華分裝場台秤符合器差規定，雖有
      違反勞工安全衛生法之事，但已要求改善等情，亦有上開
      單位覆函及所附資料在卷可稽（本院卷第20-2 3頁，第
      31-36頁），是以被告報導中華分裝場台秤不合格、每支
      鋼瓶短缺6-9公斤瓦斯等情，與實際不符，有誇大渲染之
      情事，足以損害告訴人之名譽。被告上開辯解，顯係事後
      卸責之詞，不足採信。
（三）至於被告提出於93年9、10月間出版之「台灣煤氣」雜誌
      第421期內容（本院卷第51頁），作為其報導內容並非虛
      偽之佐證云云，然該報導出自民間記者手筆，又未正確表
      明所引用數據之來源，性質上屬傳聞證據，是否具有證據
      能力已堪存疑。縱然該篇報導內容屬實，其上係記載：「
      經抽查全國25縣市瓦斯鋼瓶，高達5成7的鋼瓶灌氣不足，
      重量平均短缺0.1至0.3公斤‧‧‧其中苗栗縣、台中市、
      屏東縣與澎湖縣未足重比率高達百分之百」等語，僅謂瓦
      斯鋼瓶重量平均短缺0.1至0.3公斤，亦非如被告所報導之
      灌氣短缺高達6至9公斤。因此，上述雜誌之報導，並不足
      做為有利被告之認定，附此敘明。
（四）按新聞自由固為憲法所保障之權利，惟新聞自由權之行使
      須以法律容許之範圍為限，如踰越法律之規範，仍應負法
      律上之責任，是報導之內容須有確實之根據可資憑信，不
      得僅憑市井流言或片面資料，即妄為論斷。本件被告丙○○在未經確切查證情形下，逕為中華分裝場每瓶瓦斯灌氣
      短缺達6至9公斤，台秤不合格之報導，自難謂出於善意，
      且被告所提之消息來源，並不足證明其有相當理由確信其
      所報導內容為真實，亦無從依刑法第310條第3項前段、第
      311條第3款等規定免責不罰。綜上所述，被告確有以散布
      文字方式，指摘足以毀損他人名譽之事。本案事證明確，
      被告加重誹謗犯行，堪以認定。
二、核被告丙○○所為，係犯刑法第310條第2項之加重誹謗罪。
    爰審酌被告為「澎湖日報」負責人，告訴人甲○○同時為「
    澎湖時報」負責人，被告在同業競爭壓力下，為私人恩怨之
    故，在未經確切查證之情況下，以他人名義掩飾，而草率做
    出報導，散佈外界，對告訴人名譽所生之損害非輕，及其犯
    後猶飾詞否認犯行等一切情狀，量處如主文所示之刑，並諭
    知易科罰金之折算標準。至於被告用以散布誹謗言論之93
    年8月13日「澎湖日報」，已售出部分，分為盤商或消費者
    所有，未售出部分，並未扣案，衡情亦已滅失，爰不為沒收
    之諭知，附此敘明。
據上論斷，依刑事訴訟法第299條第1項前段，刑法第310條第2項
、第41條第1項前段，罰金罰鍰提高標準條例第1條前段、第2條
，判決如主文。
中　　華　　民　　國　　94　　年　　9 　　月　　12　　日
                  刑事庭  審判長法  官  管安露
                                法  官  陳順輝
                                法  官  李宛玲
以上正本係照原本作成。
如不服本判決，應於判決送達後10日內，向本院提出上訴狀（須
附繕本）。
中　　華　　民　　國　　94　　年　　9 　　月　　12　　日
                                書記官  莊茹茵
論罪法條：
刑法第310條第2項：
散布文字、圖畫犯前項之罪者，處 2 年以下有期徒刑、拘役或 1
千元以下罰金。
